臺灣臺北地方法院民事判決　　　　　　　93年度訴字第3979號
原　　　告　乙○○
被　　　告　甲○
訴訟代理人　石宜琳律師
上列當事人間請求損害賠償事件，本院於民國94年5月17日言詞
辯論終結，判決如下：
    主      文
被告應給付原告新台幣伍拾萬元。
原告其餘之訴駁回。
訴訟費用由被告負擔二分之一，餘由原告負擔。
本判決於原告以新台幣壹拾陸萬柒仟元供擔保後，得假執行；但
被告如以新台幣伍拾萬元預供擔保後，得免為假執行。
原告其餘假執行之聲請駁回。
    事實及理由
一、原告起訴主張：訴外人張松芳（下稱張松芳）為伊配偶，而
    被告明知張松芳為有配偶之人，竟自民國92年1月至同年8月
    8日間，與張松芳在其位於台北縣新店市○○路145巷11號4
    樓住處、台北市圓山飯店及新竹縣關西鎮玉山里2鄰12號「
    萊馥渡假村」等處，發生相姦行為，致伊受有難以言諭之痛
    苦，爰依民法第195條第3項、第1項規定，提起本訴等情。
    並於本院聲明：(一)被告應給付原告新台幣（下同）1,000,00
    0元。(二)願供擔保請准宣告假執行。
二、被告則以：伊並未與原告配偶張松芳有相姦行為，況縱伊與
    張松芳有發生性行為，原告亦不因此而受有精神上之痛苦，
    且原告請求金額亦屬過高等語，資為抗辯。並於本院聲明：
    (一)原告之訴及假執行聲請均駁回。(二)如受不利判決，願供擔
    保請准免為假執行。
三、本件應審究者為(一)被告與張松芳是否有相姦行為？(二)若有，
    則被告之行為是否侵害原告基於配偶身分法益而情節重大？
    又原告所得請求之非財產上損害金額以若干為允當？茲分別
    論述如下：
(一)、被告與張松芳是否有相姦行為？
    查，原告主張被告明知張松芳為有配偶之人，竟自92年1月
    至同年8月8日間，與張松芳在其位於台北縣新店市○○路
    145巷11號4樓住處、台北市圓山飯店及新竹縣關西鎮玉山里
    2鄰12號「萊馥渡假村」等處，發生相姦行為之事實，業據
    提出張松芳自白悔過書、通聯紀錄、情書為證（見本院卷第
    8至14頁、第16至17頁），且被告於被訴妨害婚姻刑事偵查
    中，亦自承曾與張松芳參加其服務機關財政部關稅總局舉辦
    之關係萊馥之旅，二人共宿於「萊馥渡假村」507號房，及
    其家中留有張松芳內衣褲等情，有卷附台灣台北地方法院檢
    察署93年度偵字第121000號起訴書可參（見本院卷第98至99
    頁），足見被告與張松芳間關係親密，遠超過一般男女友人
    之分際，且其兩人若無發生性行為，則被告又怎會與張松芳
    共宿一房，及其家中留有張松芳內衣褲之可能？顯與常情有
    違。再參酌被告被訴妨害家庭刑事案件，亦經上列檢察官提
    起公訴，再經本院刑事庭以93年度易字第1452號刑事判決認
    定被告與張松芳連續相姦罪成立，因而判處被告有期徒刑四
    月在案（見本院卷第105至107頁），益證，被告與張松芳應
    有發生相姦行為至明。是被告抗辯：與張松芳並無發生相姦
    行為云云，顯無可取。故原告主張被告與張松芳相姦乙節，
    自屬可採。
(二)、則被告之行為是否侵害原告基於配偶身分法益而情節重大？
    又原告所得請求之非財產上損害金額以若干為允當？
  １、按不法侵害他人之身體、健康、名譽、自由、信用、隱私
      、貞操，或不法侵害其他人格法益而情節重大者，被害人
      雖非財產上之損害，亦得請求賠償相當之金額；又該項規
      定，於不法侵害他人基於父、母、子、女或配偶關係之身
      分法益而情節重大者，準用之。民法第195條第3項、第1
      項分別定有明文。又所謂相當，自應以實際加害情形與其
      名譽影響是否重大，及被害者之身分地位與加害人經濟狀
      況等關係定之（最高法院47年台上字第1221號判例意旨參
      照）。且，慰藉金之賠償須以人格權遭遇侵害，使精神上
      受有痛苦為必要，其核給之標準固與財產上損害之計算不
      同，然非不可斟酌雙方身分資力與加害程度，及其他各種
      情形核定相當之數額（參見最高法院51年度台上字第223
      號判例意旨）。
  ２、被告抗辯：縱伊與張松芳相姦，亦不足以使原告受有非財
      產上之損害云云。然查，張松芳為原告之配偶（見本院卷
      第127-2頁之個人基本資料查詢結果單），而被告明知張
      松芳為有配偶之人，竟與其發生相姦行為，並以張松芳配
      偶自居參與其服務機關財政部關稅總局舉辦之關係萊馥之
      旅，二人共宿於「萊馥渡假村」507號房乙節，顯使原告
      因配偶張松芳與其相姦，致惹人非議，足以使其精神上受
      有重大痛苦，故被告與張松芳相姦之不法行為，自屬於侵
      害原告基於配偶身份之法益且情節重大甚明。是被告抗辯
      ：縱伊與張松芳相姦，亦不足以使原告受有非財產上之損
      害云云，委無足取。
  ３、再查，本院審酌原告大學畢業、為一國中退休老師，其財
      產於92年間所得約14,899,027元（見本院卷第127至127-1
      頁之畢業證書、退休證；本院卷第110至120頁之稅務電子
      閘門財產所得調件明細表），而被告則為高中肄業、於92
      年間財產所得約943,522元（見本院卷第129頁言詞辯論筆
      錄、第121至122頁之稅務電子閘門財產所得調件明細表）
      ，且被告與原告配偶張松芳之相姦行為，顯已破壞他人婚
      姻生活之圓滿及幸福，致原告精神上所受之痛苦可謂既深
      且鉅等情狀，認原告所受非財產上損害以500,000元為允
      當。
四、從而，原告依據民法第195條第3項、第1項規定，訴請被告
    賠償其非財產上損害500,000元，為有理由，應予准許。至
    原告逾此所為請求，即非有據，應予駁回。
五、兩造陳明願供擔保，聲請宣告假執行或免為假執行，經核原
    告勝訴部分，合於法律規定，爰分別酌定相當之擔保金額宣
    告之；原告其餘假執行之聲請，因訴之駁回而失所依據，不
    予准許。
六、本件事證已臻明確，兩造其餘攻擊或防禦方法，經本院審酌
    後，認均與本件之結論無涉，茲不再一一論述，併予敘明。
七、據上論結，本件原告之訴為一部有理由、一部無理由，依民
    事訴訟法第79條但書、第390條第2項、第392條第2項，判決
    如主文。
中　　華　　民　　國　　94　　年　　5 　　月　　31　　日
                  民事第一庭    法　官　楊絮雲
以上正本係照原本作成
如對本判決上訴，須於判決送達後20日內向本院提出上訴狀
中　　華　　民　　國　　94　　年　　5 　　月　　31　　日
                    　　　　　　書記官　高秋芬
